臺灣臺南地方法院臺南簡易庭裁定
111年度南秩聲字第2號
原處分機關   臺南市政府警察局第五分局

聲明異議人
即受處分人   高凱旋 男  (民國00年0月00日生)


上列聲明異議人即受處分人因違反社會秩序維護法案件，對於臺
南市政府警察局第五分局於民國111年3月7日所為之處分（南市
警五偵字第1110107193號）聲明異議，本院裁定如下：
    主  文
聲明異議駁回。
    理  由
一、原處分意旨略以：聲明異議人於民國110年11月15日至111年
    2月15日，在臺南市○區○○街00巷00號地下室，經營宏信製本
    所，因機械聲響，影響住戶生活，妨害公眾安寧，爰依社會
    秩序維護法第72條第3款規定，處聲明異議人新臺幣（下同
    ）1,000元之罰鍰。
二、聲明異議意旨略以：異議人於78年11月16日即設立獨資的宏
    信製本所迄今，非無照經營，從事印刷事業，均在上班時間
    內工作，非深夜或非上班時間有喧嘩行為，亦未達噪音標準
    ，受裁罰1,000元係因單一檢舉人或其唆使少數檢舉人所致
    。異議人居住處所住戶甚多，異議人從事事業自78年開始，
    奉公守法，無妨害任何人安寧，不能僅以檢舉人主觀感受而
    認定妨害公眾安寧。為此，聲明異議。
三、本院之判斷：
（一）按製造噪音或深夜喧嘩，妨害公眾安寧者，處6,000元以
      下罰鍰，社會秩序維護法第72條第3款定有明文；又社會
      秩序維護法第72條第3款所稱噪音，係指噪音管制法令規
      定之管制標準以外，不具持續性或不易量測而足以妨害他
      人生活安寧之聲音，違反社會秩序維護法案件處理辦法第
      11條亦有明文。據此，足認社會秩序維護法第72條第3款
      所指之「噪音」，與噪音管制法第2條所規定「本法所稱
      噪音，指超過管制標準之聲音」所指噪音之規定內涵不同
      ，並不以超過管制標準之聲音為限。惟該條所指噪音雖不
      以超過噪音管制標準之聲音為限，但仍以該聲響超越社會
      大眾所能容忍之音量，且妨礙不特定多數人之居家安寧為
      必要，此觀上揭條文規定之要件可明。
（二）查：
　　⒈本件檢舉人於警詢時陳述：伊居住大樓(臺南市○區○○街00
      巷00號)地下室有工廠，發出機械噪音影響到伊；伊於109
      年12月15日入住該址，110年11月中旬，在家中(該大樓2
      樓)有聽見機械聲響，伊每天在家從早上7時到晚間7時30
      分，都有聽見機械聲響，假日偶爾會聽見，至今約有4個
      月聽見機械聲響，鄰居告知伊是宏信製本所所發生聲響，
      負責人是高凱旋，伊有通知環保局到場勘查過等語，有檢
      舉人之警詢筆錄在卷足佐。
　　⒉再者，臺南市政府環境保護局因陳情案而於110年11月18日
      16時35分至宏信製本所稽查，其配合陳情人指定地點量測
      噪音，測得音量為40.9db(a)，未超過第三類管制區工廠
      日間時段噪音管制標準67db等情，有該局111年3月29日環
      稽字第1110032558號函及所附稽查紀錄在卷可參。上揭稽
      查，乃是噪音管制主管機關依據噪音管制法、噪音管制標
      準(噪音管制法第9條第2項授權訂定)所為之行政法上環保
      法規稽查，與本件所涉社會秩序維護法之立法目的、構成
      要件並非相同；因此異議人之宏信製本所雖未被測得違反
      噪音管制法管制之噪音，非可據此認定無違反社會秩序維
      護法之可能。又細觀上開稽查紀錄，稽查人員採樣之測點
      ，乃是系爭公寓的二樓，距離宏信製本所所在之地下室尚
      有兩層樓之遠，卻仍可測得音量40.9db(a)，依一般聲波
      的物理原理，該音源所在(即宏信製本所)位置所發出的音
      量，應大於40.9db(a)；酌以噪音管制標準針對不同場域
      以不同時段進行噪音管制，其管制範圍訂立在32至100db
      之間，可徵宏信製本所製造之音量並未完全超外於管制範
      圍，自不能因其未逾噪音管制法之標準，而排除其音量有
      妨害公眾安寧之可能。
　　⒊又本件檢舉人除於111年2月15日警詢陳述如上外，亦另曾
      於111年1月18日報案稱異議人上址有製造噪音情事，再於
      同年月22日報案稱有上情，此有卷附臺南市政府警察局第
      五分局111年4月27日南市警五偵字第1110248901號函可考
      。而除檢舉人非僅一次指稱如上外，本件尚有其他同一公
      寓之其他住戶稱異議人之上址地下室機器噪音影響整棟公
      寓住家生活品質，造成住戶身心受損等語，有住戶書面陳
      述在卷可憑，可見異議人之宏信製本所製造的音量，並非
      僅有本件檢舉人指陳其生活安寧受到影響，尚及於其他同
      公寓之住戶。是本件斟酌前開稽查紀錄、住戶之陳述等證
      據，已堪認定異議人之宏信製本所確有製造噪音，妨害公
      眾安寧之情事。
　　⒋異議意旨雖執前詞以辯，然異議人是否有照經營宏信製本
      所，與前揭製造噪音，妨害公眾安寧之行為，並無必然之
      關連，而其製造噪音量未達噪音管制法標準，亦非等同於
      無法成立違反社會秩序維護法之行為，已如前述。是其所
      見，並無可採。
（三）綜上，聲明異議人確有製造噪音，妨害公眾安寧之行為，
      原處分機關依違反社會秩序維護法第72條第3款之規定，
      處聲明異議人1,000元罰鍰，核無不合。聲明異議人猶執
      前詞聲明異議，為無理由，應予駁回。
四、綜上，依社會秩序維護法第57條第2項前段規定，裁定如主
    文。
中　　華　　民　　國　　111 　年　　5 　　月　　4　　日
                  臺灣臺南地方法院臺南簡易庭
                                  法　官  盧亨龍
以上正本係照原本作成。
本裁定不得抗告。
中　　華　　民　　國　　111 　年　　5 　　月　　4 　　日
                                 書記官  謝婷婷